【裁判字號】    97,上,476
【裁判日期】    980106
【裁判案由】    侵權行為損害賠償
【裁判全文】
臺灣高等法院民事判決           97年度上字第476號
上  訴  人  新勝科技股份有限公司
法定代理人  甲○○
上  訴  人  富智達企業有限公司
法定代理人  乙○○
共      同
訴訟代理人  魏千律師
            林俊宏律師
被 上訴 人  丙○○
訴訟代理人  王坤成律師
上列當事人間請求侵權行為損害賠償事件，上訴人對於中華民國
97年4月14日臺灣板橋地方法院96年度訴字第2638號第一審判決
提起上訴，經本院於97年12月16日言詞辯論終結，判決如下：
    主      文
上訴駁回。
第二審訴訟費用由上訴人負擔。
    事實及理由
一、本件上訴人聲明求為判決：(一)原判決關於駁回上訴人後開第
    二項之訴部分及該部分假執行之聲請，暨訴訟費用之裁判均
    廢棄。(二)被上訴人應與原審共同被告己○○連帶給付上訴人
    新勝科技股份有限公司（下稱新勝公司）新台幣（下同）14
    1萬1,944元；連帶給付上訴人富智達企業有限公司 (下稱富
    智達公司）203萬1,767元，並均自起訴狀繕本最後送達之翌
    日即97年1月22日（見原審訴字卷118頁)起，至清償日止，
    按年息5%計算之利息。(三)願供擔保請准宣告假執行。
    被上訴人聲明求為判決：(一)上訴駁回。(二)如受不利判決，願
    預供擔保請准宣告免為假執行。
二、上訴人起訴主張：上訴人新勝公司、富智達公司與被上訴人
    分別承租坐落台北縣新莊市○○路24之51號、24之49號及24
    之45號之連棟鐵皮廠房（下稱系爭24之51號廠房、系爭24之
    49 號廠房、系爭24之45號廠房）。詎被上訴人管理使用系
    爭24 之45號廠房，並未盡善良管理人之注意義務，竟於96
    年4月21日下午6時許，放任原審共同被告己○○在未使用防
    護及阻絕措施之情形下，在系爭24之45號廠房內實施電焊作
    業，致焊接時掉落之火花引燃屋內易燃物品而引發火災 (下
    稱系爭火災)，並延燒上訴人所承租之系爭24之51號廠房及
    系爭24之49號廠房，致上訴人新勝公司、富智達公司分別受
    有141萬1, 944元及203萬1,767元之損害等情，爰依據共同
    侵權行為之法則，求為命被上訴人與原審共同被告己○○連
    帶給付上訴人新勝公司143萬6,994元、上訴人富智達公司20
    3萬1,767元，並均加付法定遲延利息之判決 (原審判命原審
    共同被告己○○給付上訴人新勝公司141萬1,994元本息、上
    訴人富智達公司203萬1,767元本息；而駁回上訴人其餘之請
    求。上訴人就其敗訴部分聲明不服，提起上訴；而原審共同
    被告己○○就其敗訴部分未聲明不服而告確定)。
    被上訴人則以：系爭火災係因原審共同被告己○○個人實施
    電焊不慎而引燃物品所致，伊對於原審共同被告己○○之實
    施電焊作業，並無造意或幫助，且伊僅係出面承租系爭24之
    45號廠房後，交由伊子丁○○所經營之大千國際傳播有限公
    司 ( 下稱大千公司)使用，伊並非大千公司之登記負責人或
    實際經營者，亦未曾在大千公司任職，而大千公司於96年4
    月初遷至系爭24之45號廠房隔鄰即24之43號廠房後，即由丁
    ○○將系爭24之45號廠房轉租予原審共同被告己○○所負責
    經營之上兵舞台工程行 (下稱上兵工程行)使用，故原審共
    同被告己○○並非伊或大千公司之受僱人，伊對原審共同被
    告己○○並無法律上或契約上之監督管理義務，自無違反作
    為義務可言，況系爭火災發生時，伊並不在現場，更無從知
    悉原審共同被告己○○在系爭24之45號廠房內實施電焊作業
    ，當無可能與原審共同被告己○○成立共同侵權行為；又上
    訴人所提出之火災損失清單及進口報單，均不足以證明彼等
    因系爭火災所受損害等語，資為抗辯。
三、經查系爭24之45號廠房為被上訴人所承租，供大千公司營業
    使用，並於96年4月間轉交原審共同被告己○○使用，嗣原
    審共同被告己○○於96年4月21日下午6時許在系爭24之45號
    廠房實施電焊作業時，因火花掉落引燃物品而發生系爭火災
    ，延燒至上訴人分別所承租之系爭24之51號、24之49號廠房
    ；原審共同被告己○○因此所涉及刑責部分，業經刑事法院
    依失火罪責判處有期徒刑參月確定之事實，為兩造所不爭執
    ，並有房屋租賃契約書、台北縣政府消防局火災證明書及台
    北縣政府消防局火災原因調查報告書可稽 (見原審重調字卷
    8 至26頁；原審訴字卷27至113頁)，且經本院調取原審96年
    度簡字第5621號刑事案件卷宗查明屬實，固堪信為真實。
四、上訴人主張被上訴人出借系爭24之45號廠房予原審共同被告
    己○○使用，卻未盡善良管理人之注意及監督義務，致發生
    系爭火災，使伊等受有損害，應與原審共同被告己○○共同
    負侵權行為損害賠償責任云云；而被上訴人則以前揭情詞置
    辯。經查：
(一)、系爭24之45號廠房既為被上訴人所承租，依民法第421條規
    定，被上訴人自得對於上開廠房使用、收益。又大千公司之
    代表人固登記為被上訴人之妻陳純聘 (見原審訴字卷126 頁
    ；本院卷47頁背面)，惟被上訴人於系爭火災發生後之翌(22
    )日凌晨至台北縣政府消防局新莊消防分隊 (下稱新莊消防
    分隊)接受詢問時，已自認伊為大千公司之實際負責人 (見
    原審訴字卷65頁)；另證人即大千公司之員工林斯維、陳靜
    婷、黃光達、周建宏及證人即被上訴人之子丁○○至新莊消
    防分隊接受詢問時亦一致證稱承租系爭24之45號廠房者即為
    大千公司之負責人 (見原審訴字卷47至58頁)，足見被上訴
    人承租系爭24之45號廠房之目的，係為提供其所實際經營之
    大千公司使用。雖被上訴人在本院抗辯大千公司之實際負責
    人為伊子丁○○，伊僅係代為承租系爭24之45號廠房云云；
    而證人即墨舍國際整合行銷股份有限公司 (下稱墨舍公司)
    之負責人戊○○亦在本院證稱墨舍公司與大千公司往來，均
    係與丁○○接洽 (見本院卷75頁背面)；另證人丁○○亦在
    本院改稱伊始為大千公司之實際負責人云云 (見本院卷76頁
    背面)，惟經核與上開事證不符，已失真實性，尚難憑取，
    應認被上訴人確係大千公司之實際負責人，是上訴人所為系
    爭24之45號廠房係由被上訴人交付原審共同被告己○○使用
    之主張，固屬可取。
(二)、惟按侵權行為損害賠償責任規範之目的乃在防範危險，須因
    自己之行為致有發生一定損害之危險時，始負有防範危險發
    生之作為義務 (最高法院90年度台上字第1682號判決參照)
    。查系爭24之45號廠房係由地主以鐵皮搭蓋而成之連棟式建
    築之一部分，專供出租予他人作為營業場所使用 (見原審訴
    字卷33頁)，而上兵工程行既屬合法設立之獨資事業，有營
    利事業登記資料查詢表可稽 (見原審訴字卷125頁)，則被上
    訴人將系爭24之45號廠房交付上兵工程行即原審共同被告己
    ○○使用，自非法所不許。從而，姑不論被上訴人將系爭24
    之45號廠房交付原審共同被告己○○使用之原因究係基於使
    用借貸抑或係基於租賃關係 (見本院卷63頁背面、115頁背
    面)，均難認該行為有何致生一定損害之危險，揆諸上開說
    明，自難謂被上訴人有何防範危險發生之作為義務。
(三)、雖上訴人主張被上訴人對原審共同被告己○○在系爭24之45
    號廠房內實施電焊作業，應負善良管理人之注意及監督義務
    云云。惟按事業主或事業之經營負責人為防止爆炸、發火性
    等物質引起之危害，有提供符合中央主管機關所定之必要安
    全衛生設備之義務，勞工安全衛生法第5條第1項第2款定有
    明文。足見在工作場所提供必要安全衛生設備之義務者，為
    事業主或事業之經營負責人，而非場所之所有人、出租人或
    出借人，是原審共同被告己○○在系爭24之45號廠房內實施
    電焊作業，負有使用防護及阻絕措施之義務人，應係原審共
    同被告己○○，而非被上訴人。況查，系爭火災發生當時，
    被上訴人並不在現場 (見原審訴字卷47至66頁)，尤難認被
    上訴人對系爭火災之發生有何未盡之注意及監督義務可言。
(四)、依上所述，被上訴人將系爭24之45號廠房交與原審共同被告
    己○○使用，既不違法，則系爭24之25號廠房在原審共同被
    告己○○占有支配下經營事業，自應由原審共同被告己○○
    自負事業之安全防護責任，尚難認被上訴人就原審共同被告
    己○○所經營之事業，亦應同負防範危險發生之作為義務。
    是上訴人依據共同侵權行為之法則，請求被上訴人應與原審
    共同被告己○○就系爭火災所致上訴人之損害連帶負賠償責
    任，自屬無據。
五、綜上所述，上訴人依據共同侵權行為之法則，請求被上訴人
    應與原審共同被告己○○連帶給付上訴人新勝公司141萬1,
    944元；連帶給付上訴人富智達公司203萬1,767元，並均自
    97年1月22日起，至清償日止，按年息5%計算之利息部分，
    自屬不應准許。從而，原審就上開部分所為上訴人敗訴之判
    決，並無不合，上訴論旨仍執前詞指摘原判決此部分不當，
    求予廢棄改判，為無理由。
六、至兩造其餘之攻擊或防禦方法及未經援用之證據，經本院斟
    酌後，認為均不足以影響本判決之結果，自無逐一詳予論駁
    之必要，併此敘明。
七、據上論結，本件上訴為無理由，依民事訴訟法第449條第1項
    、第78條、第85條第1項前段，判決如主文。
中    華    民    國    98    年    1     月    6     日
                    民事第六庭
                        審判長法  官  林鄉誠
                              法  官  梁玉芬
                              法  官  許紋華
正本係照原本作成。
如不服本判決，應於收受送達後20日內向本院提出上訴書狀，其
未表明上訴理由者，應於提出上訴後20日內向本院補提理由書狀
（均須按他造當事人之人數附繕本）上訴時應提出委任律師或具
有律師資格之人之委任狀；委任有律師資格者，另應附具律師資
格證書及釋明委任人與受任人有民事訴訟法第466條之1第1項但
書或第2項（詳附註）所定關係之釋明文書影本。
中    華    民    國    98    年    1     月    7     日
                              書記官  潘大鵬
附註：
民事訴訟法第466條之1（第1項、第2項）：
對於第二審判決上訴，上訴人應委任律師為訴訟代理人。但上訴
人或其他法定代理人具有律師資格者，不在此限。
上訴人之配偶、三親等內之血親、二親等內之姻親，或上訴人為
法人、中央或地方機關時，其所屬專任人員具有律師資格並經法
院認為適當者，亦得為第三審訴訟代理人。


司法院資訊處製作；財團法人民間司法改革基金會備份。
